臺灣高等法院刑事判決
109年度上訴字第45號
上  訴  人  臺灣新北地方檢察署檢察官
被      告  許哲銘



上列上訴人因被告公共危險等案件，不服臺灣新北地方法院108
年度審訴字第1648號，中華民國108年11月11日第一審判決（起
訴案號：臺灣新北地方檢察署108年度調偵字第1584號），提起
上訴，本院判決如下：
    主  文
原判決撤銷。
許哲銘失火燒燬木質地板，致生公共危險，處拘役貳拾日，如易
科罰金，以新臺幣壹仟元折算壹日。緩刑貳年。
    事  實
一、許哲銘於民國107年8月14日21時許，在其向吳彥諄擔任負責
    人之○○開發建設股份有限公司（下稱○○公司）所承租位在新
    北市○○區○○路000巷00弄0○0號5樓編號3號套房（下稱本案房
    間）內，因感情問題，萌生輕生念頭，欲以燒炭方式自殺，
    本應注意本案房間內多為易燃物品，且木炭產生之高溫可能
    引燃其他物品，而依當時情形，並無不能注意之情事，竟疏
    未注意及此，將盛裝數塊木炭之臉盆置放在上開套房木質地
    板上後，貿然引火點燃木炭燃燒，致臉盆下方木質地板有圓
    形燃燒碳化痕跡。嗣於同日22時9分許，因燃燒所生煙霧冒
    出，為上址其他房客發覺打電話通知吳彥諄之妻張玉珍而報
    案處理，經新北市政府消防局據報到場撲滅火勢，並將許哲
    銘強制送醫，因而查悉上情。
二、案經吳彥諄訴由新北市政府警察局中和分局報請臺灣新北地
    方檢察署檢察官偵查起訴。　　
    理  由
壹、證據能力方面：
一、按被告以外之人於審判外之陳述，雖不符刑事訴訟法第159
    條之1至第159條之4之規定，然經當事人於審判程序同意作
    為證據，法院審酌該言詞陳述或書面陳述作成時之情況，認
    為適當者，亦得為證據；當事人、代理人或辯護人於法院調
    查證據時，知有刑事訴訟法第159條第1項不得為證據之情形
    ，而未於言詞辯論終結前聲明異議者，視為有前項之同意，
    刑事訴訟法第159條之5定有明文。查，本判決下列認定事實
    所引用之被告以外之人於審判外所為之供述證據資料（包含
    人證與文書等證據），並無證據證明係公務員違背法
    定程序所取得；而檢察官、被告許哲銘對本院準備程序期日
    提示之卷證，均同意或不爭執其等證據能力，且迄至言詞辯
    論終結前亦未再聲明異議，本案證據資料作成時之情況，核
    無違法取證或其他瑕疵，證明力亦無明顯過低之情形，認為
    以之作為證據為適當，依刑事訴訟法第159條之5規定，自均
    得作為證據。
二、至於非供述證據部分，檢察官、被告於本院準備程序期日均
    同意或不爭執其等證據能力，復均查無違反法定程序取得或
    其他不得作為證據之情形，且經本院於審理期日提示予檢察
    官、被告而為合法調查，應認均有證據能力。
貳、實體部分：
一、認定犯罪事實所憑之證據及理由：
  ㈠前揭事實，業據被告於偵查、原審及本院坦承不諱（見偵卷
    第139至141頁、第1584號調偵卷第9、10頁、原審卷第52、5
    9、60頁、本院卷第106、107、109、128、129頁），核與證
    人即告訴人吳彥諄於警詢及偵查中之指訴情節相符（見偵卷
    第5至9、109頁），復經證人張玉珍於警詢時證述屬實（見
    偵卷第11、12頁），並有新北市政府消防局107年8月28日火
    災原因調查鑑定書、現場及監視器錄影檔案翻拍照片、新版
    房屋租賃契約書及新北市中和地政事務所建物所有權狀等件
    在卷可稽（見偵卷第21至67、69至73、75至85、111至115頁
    、本院卷第59、61、62、65至73頁），堪認被告前揭任意性
    自白核與事實相符，應堪採信。
　㈡起訴書固認被告係基於放火燒燬住宅、建築物以外之物之犯
    意，於上開時間，在本案房間內，放火引燃木炭，致燒燬前
    開木質地板，涉犯刑法第175條第1項之放火燒燬住宅、建築
    物以外之物罪嫌云云。起訴書認被告涉犯上開罪嫌，係以被
    告於偵查中之供述、證人吳彥諄於警詢及偵查中之指訴、新
    北市政府消防局107年8月28日火災原因調查鑑定書及房屋租
    賃契約書各1份等，資為其主要論據。然被告於本院審理中
    堅決否認有何放火燒燬他人所有木質地板之犯行，辯稱：伊
    當時只想自殺，沒有想要燒燬本案房間內物品等語。惟查：
　  ⒈按犯罪事實應依證據認定之，無證據不得認定犯罪事實。
      不能證明被告犯罪，應諭知無罪之判決，刑事訴訟法第15
      4條第2項、第301條第1項分別定有明文。又按事實之認定
      ，應憑證據，如未能發現相當證據，或證據不足以證明，
      自不能以推測或擬制之方法，以為裁判基礎；認定不利於
      被告之事實，須依積極證據，苟積極證據不足為不利於被
      告事實之認定時，即應為有利於被告之認定，更不必有何
      有利之證據；認定犯罪事實所憑之證據，雖不以直接證據
      為限，間接證據亦包括在內；然而無論直接或間接證據，
      其為訴訟上之證明，須於通常一般之人均不致有所懷疑，
      而得確信其為真實之程度者，始得據為有罪之認定，倘其
      證明尚未達到此一程度，而有合理之懷疑存在，無從使事
      實審法院得有罪確信時，法院即應諭知被告無罪之判決（
      最高法院40年台上字第86號、30年上字第816 號、76年台
      上字第4986號分別著有判例可資參照）。
　  ⒉證人吳彥諄於警詢時指稱：上開套房失火屬於人為因素，
      應該是本案房間的房客要燒炭自殺，他房間內有鐵盆、木
      炭、火種、打火機等語明確（見偵卷第7、8頁），核與被
      告於偵查及本院中所辯：伊當時跟老婆離婚，用鐵盆裝置
      木炭，想燒炭自殺，但伊沒有燒燬有人居住住宅或本案房
      間內物品的犯意，伊當時沒有想到這樣會導致房屋受損等
      語相符（見偵卷第141頁、本院卷第106、107、126頁），
      足見被告當時確係基於輕生念頭而為上開行為；參酌被告
      當時係將數塊木炭放置在臉盆後後，引火點燃木炭，並非
      直接引火點燃本案房間內之木質地板或其他易燃物品，尚
      難認被告有何放火燒燬住宅、建築物以外之物之故意或不
      確定故意。
　  ⒊至於新北市政府消防局107年8月28日火災原因調查鑑定書
      及房屋租賃契約書各1份固足認被告確有引火點燃木炭，
      致○○公司所有、吳彥諄所管領之本案房間內木質地板有圓
      形燃燒碳化痕跡，然尚難逕認被告有何放火燒燬住宅、建
      築物以外之物之故意或不確定故意。
　  ⒋綜上所述，經本院遍閱全案卷證資料，查無任何證據足認
      被告確係基於放火燒燬住宅、建築物以外之物之故意或不
      確定故意而為上開引火點燃木炭行為，此部分既仍有合理
      之可疑，依「罪證有疑，利於被告」原則，應採有利於被
      告之認定，即被告並無放火燒燬住宅、建築物以外之物之
      故意或不確定故意而為上開引火點燃木炭行為，檢察官就
      此部分所認，容有違誤，尚非可採。
  ㈢綜上，本案事證明確，被告犯行堪以認定，應予依法論科。
二、論罪：
  ㈠按刑法第2條第1項規定「行為後法律有變更者，適用行為時 
    之法律。但行為後之法律有利於行為人者，適用最有利於行
    為人之法律」，係規範行為後法律變更所生新舊法比較適用
     之準據法；該條規定所稱「行為後法律有變更者」，包括
    犯 罪構成要件有擴張、減縮，或法定刑度有變更等情形。
    故行 為後應適用之法律有上述變更之情形者，法院應綜合
    其全部 罪刑之結果而為比較適用。惟若新、舊法之條文內
    容雖有所 修正，然其修正內容與罪刑無關，僅為文字、文
    義之修正、 條次之移列，或將原有實務見解及法理明文化
    等無關有利或 不利於行為人之情形，則非屬上揭所稱之法
    律有變更，亦不 生新舊法比較之問題，而應依一般法律適
    用原則，逕行適用 裁判時法。故行為後法律若有修正，不
    論是否涉及前揭法律 變更，抑或僅係無關行為人有利或不
    利事項之修正，法院應 綜合法律修正之具體內容，於理由
    內說明有無刑法第2 條第 1 項所規定「行為後法律有變更
    」之情形及應適用之法律， 始屬適法（最高法院107年度台
    上字第4438號判決意旨參 照）。本案被告行為後，刑法第1
    75條第3項雖於108年12月2 5日經修正公布，同年12月27日
    施行，惟查修正後之規定係 依刑法施行法第1條之1第2項前
    段規定將罰金提高30倍，亦 即將原本之銀元300元修正為同
    額之新臺幣9,000元，其修正 之結果不生有利或不利於行為
    人之情形，非屬法律變更，自 不生新舊法比較之問題，而
    應依一般法律適用原則，逕行適 用裁判時法。 
  ㈡核被告所為，係犯刑法第175條第3項之失火燒燬木質地板罪
    。公訴意旨雖認被告所為係犯刑法第175條第1項之放火燒燬
    住宅、建築物以外之物罪嫌，然尚乏證據證明被告確有放火
    燒燬住宅、建築物以外之物之故意或不確定故意，而為上開
    引火點燃木炭之行為，業如前述，則被告所為僅構成刑法第
    175條第3項之失火燒燬木質地板罪，尚難論以刑法第175條
    第1項之放火燒燬住宅、建築物以外之物罪，惟其基本社會
    事實同一，且經原審及本院踐行告知程序後，予以檢察官及
    被告辯論（見原審卷第51、58頁、本院卷第105、125頁），
    業已保障被告之防禦權，爰依刑事訴訟法第300條規定變更
    起訴法條。
三、不另為不受理諭知：
　　公訴意旨認被告上開所為，另涉犯刑法第354條之毀損罪嫌
    云云。惟被告當時確係基於輕生念頭而為上開引火點燃木炭
    之行為，本案並無證據證明被告當時係基於放火燒燬住宅、
    建築物以外之物之故意或不確定故意而為之，業如前開貳、
    一、㈡所述，自亦難認被告有何毀損他人所有物之故意或不
    確定故意，進而有毀損犯行，既不能證明本案被告有公訴意
    旨所指此部分毀損犯行，原應諭知無罪之判決，惟公訴意旨
    認為此部分，與上述經論罪科刑部分，有想像競合犯之裁判
    上一罪關係，爰不另為無罪之諭知。
四、撤銷改判之理由：
    原審認被告犯失火燒燬住宅、建築物以外之物犯行，事證明
    確，予以論罪科刑，固非無見。惟按刑事訴訟法第273條之1
    第1項明文規定須被告所犯為死刑、無期徒刑、最輕本刑為3
    年以上有期徒刑之罪或高等法院管轄第一審案件者外之罪，
    且就被訴事實為有罪之陳述後，始得改行簡式審判程序；又
    依同條第2項規定「法院為前項裁定後，認有不得或不宜者
    ，應撤銷原裁定，依通常程序審判之」，立法理由例示：「
    法院嗣後懷疑被告自白是否具有真實性，則基於刑事訴訟重
    在實現正義及發見真實之必要，自以仍依通常程序慎重處理
    為當；又如一案中數共同被告，僅其中一部分被告自白犯罪
    ，或被告對於裁判上一罪之案件僅就部分自白犯罪時，因該
    等情形有證據共通之關係，若割裂適用而異其審理程序，對
    於訴訟經濟之實現，要無助益，此時，自亦以適用通常程序
    為宜」，據此一部無罪、免訴或不受理諭知之案件( 含一部
    事實，不另為無罪、免訴或不受理諭知之情形) ，均不得或
    不宜為簡式審判，法院辦理刑事訴訟案件應行注意事項第13
    9點，亦有相同規定。從而法院裁定進行簡式審判程序後，
    必以被告就被訴事實，全部為有罪諭知為限。倘認被告上開
    有罪之陳述仍有疑義或有不宜為有罪實體判決之情形者，自
    應依同條第2項撤銷原裁定，改行通常審判程序，方屬適法
    （本院暨所屬法院94年法律座談會刑事類提案第28號研討結
    果亦同是認）。查本案檢察官原以被告涉犯刑法第175條第1
    項之放火燒燬他人所有物及同法第354條之毀損等罪嫌提起
    公訴，原審以「被告就被訴事實均為有罪之陳述」，經合議
    庭裁定改由受命法官獨任進行簡式審判程序（見原審卷第55
    頁），而原審受命法官獨任進行簡式審判程序後，既認被告
    所為不符合刑法第354條之毀損罪之構成要件，而不另為無
    罪之諭知，揆諸上開說明，原審所進行之程序難認合法，亦
    有違誤之處。檢察官以原審認定被告所為僅係犯失火燒燬住
    宅、建築物以外之物罪不當，及原審量刑過輕為由提起上訴
    ，雖無理由，惟原判決既有上揭可議之處，自應由本院予以
    撤銷改判。
五、科刑：   
　  爰以行為人責任為基礎，審酌被告前未曾因犯罪受刑之宣告
    ，有本院被告前案紀錄表1份在卷可按，素行尚稱良好，竟
    因感情問題，萌生輕生念頭，為尋短而選擇以燒炭自殺之方
    式為之，卻不慎引發火勢，致本案房間之木質地板因而有圓
    形燃燒碳化痕跡，甚至稍有差池，恐將衍生人命或更大之財
    物損失，其行為可訾，應予非難，然犯後坦承犯行，並已以
    新臺幣2萬2,200元與告訴人達成和解，並當場如數賠償完畢
    ，此有本院準備程序筆錄及和解筆錄各1份在卷可參（見本
    院卷第109、111頁），態度尚稱良好，兼衡被告之犯罪動機
    、目的、手段、情節、所生危害、國中畢業之智識程度等一
    切情狀，量處如主文第2 項所示之刑，併諭知易科罰金之折
    算標準，以資懲儆。
六、緩刑之諭知：
    末查，被告前未曾因故意犯罪受有期徒刑以上刑之宣告，有
    本院被告前案紀錄表1 份在卷可按，其因一時失慮，致犯本
    案，犯後已與告訴人達成和解，並如數賠償完畢，已如前述
    ，本院認為被告經此偵審程序判處罪刑後，應知所警惕，當
    無再犯之虞，允宜給予展迎新生之機會，對其宣告之刑，認
    以暫不執行為適當，爰依刑法第74條第1項第1款規定，併予
    宣告緩刑2年。
據上論斷，應依刑事訴訟法第369條第1項前段、第364條、第299
 條第1項前段、第300條，刑法第175條第3項、第41條第1項前段
、第74條第1項第1款，刑法施行法第1條之1第1項，判決如主文
。
本案經檢察官徐世淵提起公訴，檢察官吳子新提起上訴，檢察官
何明楨到庭執行職務。 
中　　華　　民　　國　　109 　年　　4 　　月　　29　　日
                  刑事第十一庭  審判長法  官  楊力進
                                      法  官  沈君玲
                                      法  官  雷淑雯
以上正本證明與原本無異。
被告不得上訴。
檢察官如不服本判決應於收受送達後20日內向本院提出上訴書狀
，並應敘述具體理由；其未敘述上訴理由者，應於上訴期間屆滿
後20日內向本院補提理由書（均須按他造當事人之人數附繕本）
「切勿逕送上級法院」。告訴人或被害人如對於本判決不服者，
應具備理由請求檢察官上訴，其上訴期間之計算係以檢察官收受
判決正本之日期為準。
                                      書記官  林立柏
中　　華　　民　　國　　109 　年　　5 　　月　　5 　　日
附錄本案論罪科刑法條全文
中華民國刑法第175條
放火燒燬前2條以外之他人所有物，致生公共危險者，處1年以上
 7年以下有期徒刑。
放火燒燬前2條以外之自己所有物，致生公共危險者，處3年以下
有期徒刑。
失火燒燬前2條以外之物，致生公共危險者，處拘役或9,000元以
下罰金。